【裁判字號】    99,聲,49
【裁判日期】    990707
【裁判案由】    聲請法官迴避
【裁判全文】
臺灣高等法院臺中分院民事裁定           99年度聲字第49號
聲  請  人  財團法人臺灣省私立臺中仁愛之家
（即上訴人）
法定代理人  甲○○
訴訟代理人  王正喜律師
上列聲請人因與相對人私立德園康復之家、兼法定代理人陳秀美
、施欣錦、張子瓔即張惠婷、陳佩君、楊志河等人間請求給付租
金等事件（99上字第175號），聲請法官迴避，本院裁定如下：
    主  文
聲請駁回。
聲請程序費用由聲請人負擔。
    理  由
一、聲請人提起本件聲請意旨略以：本件聲請人即上訴人與相對
    人即被上訴人私立德園康復之家請求給付租金等事件，現由
    鈞院99年上字第175號審理。惟聲請人之上訴狀，受命法官
    只調查其中一部分，尚有許多部分未調查，又於99.6.10.行
    準備程序公然表示：這不像併存的債務承擔（筆錄未記，但
    由錄音中可以瞭解），又一方面答應上訴人之訴訟代理人王
    正喜律師要調楊志河詐欺案卷，另一方面又結束準備程序並
    定於99.7.6.上午9：20分行辯論，由此顯見受命法官無心深
    入瞭解案情，否則在尚未調取楊志河刑事案卷下，猶不知內
    容，何能武斷上訴人有利之證據不在其中，顯然有偏頗之虞
    。本件在證據未齊全下即結束準備程序，有偏頗之虞，為此
    聲請法官迴避。
二、按遇法官有應自行迴避而不自行迴避之情形，足認其執行職
    務有偏頗之虞者，當事人固得聲請法官迴避。惟所謂足認法
    官執行職務有偏頗之虞之情形，應以法官對於訴訟標的有特
    別利害關係，或與當事人之一造有密切之交誼或嫌怨，或基
    於其他情形客觀上足疑其為不公平之審判者為其原因事實，
    若僅憑當事人之主觀臆測，或不滿意法官進行訴訟遲緩，或
    認法官指揮訴訟欠當，則不得謂其有偏頗之虞（最高法院69
    年台抗字第457號判例意旨參照）。又此種迴避原因，依同
    法第34條第2項、第284條之規定，應提出能即時調查之證據
    以釋明之。
三、經查，聲請人所舉前開法官應予迴避之原因，尚非法官對於
    訴訟標的有何特別利害關係，或法官與當事人之一造有密切
    交誼或嫌怨，復無客觀上足疑法官為不公平審判者，至聲請
    人就法官認定事實、指揮訴訟，認為妥適與否，亦不得憑為
    法官是否偏頗之原因。本件聲請人所主張之原因與上述說明
    情形已有不符。再按，承審法官對於請求權之原因事實是否
    該當，及其調查證據之方法是否適當，有無調查之必要性，
    本得斟酌兩造提出之攻擊防禦方法，依職權裁量認定，而法
    官對於本案有關之法律問題，及對事實之見解適度公開心證
    ，乃為促進民事訴訟程序所應然且必要，復有助於解決紛爭
    暨防止突襲，自不得遽爾指為有聲請迴避之原因。本件聲請
    人所列之前開事由，經核均屬法官指揮訴訟程序暨適度公開
    心證之職權行使範疇，聲請人復未就承審法官對於訴訟結果
    有特別利害關係，或與當事人有密切交誼或嫌怨等客觀原因
    事實，提出可供即時調查之證據以為釋明，依前開說明，自
    不能認為有聲請迴避之原因。從而，聲請人之聲請，為無理
    由，不應准許。
三、依民事訴訟法第95條、第78條，裁定如主文。
中    華    民    國    99    年    7     月    7     日
                民事第二庭    審判長法  官  邱森樟
                                    法  官  翁芳靜
                                    法  官  謝說容
以上正本係照原本作成。
如不服本裁定應於裁定送達後10日內向本院提出抗告理由狀（須
按他造人數附具繕本），並繳納抗告裁判費新台幣1,000元。
                                      書記官胡美娟
中    華    民    國    99    年    7     月    7     日
                                                      Ｖ

司法院資訊處製作；財團法人民間司法改革基金會備份。
